---
title: "Salud y enfermedades relacionadas con la dieta"
author:
- Oier Zuñiga
- Diego Ramirez
date: "`r format(Sys.Date(), '%d de %B de %Y')`"
output:
  cleanrmd::html_document_clean:
    toc: true
    number_sections: true
    toc_float: true
    smooth_scroll: true
    number_section: true
    theme: NULL
---

# ¿De que trata el proyecto? 🕵🏿

En este proyecto hemos tratado de abordar varias enfermedades que pueden ser **generadas por la dieta**. Para ello, hemos buscado información en diversas bases de datos las cuales nos han proporcionado grandes conjuntos de datos los cuales nos han sido de utilidad para llevar a cabo este trabajo de investigación.

Algunas de estas bases de datos han sido;

-   [Base de datos del gobierno de España](https://datos.gob.es/es/)
-   [Base de datos del gobierno de Estados Unidos](https://data.gov/)
-   [Base de datos del gobierno de Canarias](https://www3.gobiernodecanarias.org/aplicaciones/appsistac/ods/3-4-1/)
-   [Base de datos del gobierno de E.E.U.U](https://data.gov)
-   Entre otras las cuales mencionamos al final de este proyecto en su respectiva bibliografía.

## Explicación de los objetivos del proyecto

A lo largo de nuestra busqueda de datos que tratar para nuestra investigación, hemos llegado a la conclusión de dividir esta investigación en **3 objetivos principales**, los cuales seran explicados individualmente en el siguiente apartado.

En estos 3 objetivos hemos usado datos e información diversa la cual hemos tratado de relacionar generando graficas distintas en cada uno de estos para poder visualizar con mayor facilidad estos datos.

También es importante mencionar que estos conjuntos de datos los hemos obtenido a partir de archivos **CSV** que hemos descargado he importado en este trabajo. Estos **CSV** los hemos sacado de algunas de las bases de datos mencionadas anteriormente.

# Objetivos principales 🎯

### Primer Objetivo

Para este primer objetivo hemos obtado por utilizar datos proporcionados por el estado de allegheny. Estos datos costan sobre diabetes e hipertensión en la población de este estado, los cuales hemos utilizado para generar un ***BOXPLOT*** de cada una de las columnas obtenidas de este conjunto de datos;

**Columnas en cuestión;**

> -   **"CT"**--\> Control de la diabetes.
> -   **"BTPAD"**--\> Presión arterial diastólica basal.
> -   **"BTPAN"**--\> Presión arterial sistólica basal.
> -   **"BTWAD"**--\> Presión arterial diastólica media.
> -   **"BTWAN"**\--\> Presión arterial istólica media.
> -   **"BTMAD"**--\> Presión arterial media arterial.
> -   **"BTMAN"**--\> Presión arterial media arterial normal.

Aqui dejamos el **URL** al archivo **CSV** utilizado en este objetivo [CSV](https://catalog.data.gov/dataset/diabetes-hypertension-comorbidity)

```{r}
#Primero procedemos a leer el archivo CSV con la posición del archivo, además indicamos que no tienen título las columnas y su separador es ";".
datos <- read.csv("Excels/DiabetesHipertension.csv", header = FALSE, sep = ";")

# Posteriormente trasponemos los datos reorganizándolos en un formato diferente.
datos_transpuestos <- t(datos)

# Después contamos el número de filas y columnas que hay en ese formato.
num_filas <- nrow(datos)
num_columnas <- ncol(datos)

# Calculamos y creamos un vector con los datos deseados.
nuevo_vector <- unlist(datos_transpuestos)
orden_columnas <- rep(1:num_columnas, each = num_filas)
orden_filas <- rep(1:num_filas, times = num_columnas)
orden_final <- order(orden_columnas, orden_filas)

# Creamos una nueva gráfica con los vectores deseados siguiendo un diseño de matriz específico.
nueva_tabla <- data.frame(matrix(nuevo_vector[orden_final], ncol = num_columnas, byrow = TRUE))

# Asignamos los nombres de las columnas de la primera fila.
colnames(nueva_tabla) <- as.character(datos[1, ])

# Eliminamos la primera fila
nueva_tabla <- nueva_tabla[-1, ]

# Finalmente mostramos el resultado
head(nueva_tabla)
```

```{r}
# La tabla anterior estaba con datos "character" por los que los pasamos a datos numéricos para poder trabajar con ellos"
copia_nueva_tabla <- as.data.frame(lapply(nueva_tabla, as.numeric))

head(copia_nueva_tabla)
```

#### Elaboración Boxplot 🛠️

Para la elaboración de esta gráfica, entre ambos compañeros decidimos que la mejor idea podría ser crear una "Boxplot"(El Diagrama de Caja y bigotes es un tipo de gráfico que muestra un resumen de una gran cantidad de datos en cinco medidas descriptivas, además de intuir su morfología y simetría) para agrupar estos datos específicos. La idea nos vino de la asignatura de 2º: Bioestadísta.

Una vez cogimos la idea procedimos a buscar [videos tutoriales](https://www.youtube.com/watch?v=DzgK1V9XZc4) para aprender a crearlos.

```{r}
# Ahora generaremos boxplots para cada columna
par(mfrow = c(2, 4))  # Configuramos el diseño de la gráfica.
for (col in names(copia_nueva_tabla)) { #Creamos un bucle en el que se van creando las boxplot de las columnas.
  boxplot(copia_nueva_tabla[[col]], col = "green", main = paste("Boxplot de", col))
}

```

#### Conclusión objetivo 1 📝

Una vez obtenidos estos Boxplots de las diferentes columnas, podemos comprobar con los datos del gobierno de EEUU de salud cuáles son los parámetros normales y compararlos con la media de nuestros resultados, observando que ciertamente son superiores en todos sus parámetros.

### Segundo Objetivo

Estos datos incluyen recuentos de muertes por raza (total, negros, blancos) por grupo de edad y causa de muerte por área censal agregada durante un período de cinco años (2014-18). Datos extraídos del Sistema Electrónico de Registro de Defunciones (EDRS) de Pensilvania con el siguiente descargo de responsabilidad. Nosotros hemos aislado los casos de muertes que nos interesan, es decir, diabetes, para así poder trabajar con ellos. Para acudir al enlace pulse [aquí](https://catalog.data.gov/dataset/allegheny-county-mortality-indicators).

```{r}
# Leemos el archivo CSV indicandos su ruta en el código.
datos <- read.csv("Excels/mortality_county_all.csv", header = FALSE, sep = ",")

# Filtramos filas que comienzan por "Diabetes" y se encuentran en la columna "V1"
datos_filtrados <- datos[grep("Diabetes", datos$V1), ]

# Mostramos el resultado de la tabla con la información que nos interesa.
print(datos_filtrados)


```

A continuación procedemos a usar una gráfica combinada de líneas y puntos para poder comprobar la tasa de mortalidad por diabetes según la raza (blancos y negros), a su vez que la comparamos con la edad de los fallecidos. Un punto a tener en cuenta cuando observamos esta gráfica es que el eje Y (Nº de muertes) no está ordenado por lo que sólo debemos fijarnos en las zonas donde se encuentran los púntos, haciendo referencia a los intervalos de edad ofrecidos por el CSV.

```{r}
library(ggplot2)
library(dplyr)
# Creamos un gráfico utilizando ggplot
ggplot(datos_filtrados, aes(x = V3, y = V4, color = V2, group = V2)) +
  geom_line() + #Añadimos las líneas
  geom_point() + #Añadimos los puntos
  labs(x = "Edad", y = "Número de muertos") +
  scale_color_manual(values = c("BLACK" = "red", "WHITE" = "blue")) + #Indicamos los valores y colores de cada línea/punto.
  theme_minimal() #ggplot2 nos ofrece distintas salidas visuales, elegimos esta por su simplicidad


```

<<<<<<< HEAD
#### Conclusión objetivo 2 📝
=======

#### Conclusión

A partir de los datos gráficos obtenidos, es posible inferir una correlación entre la diabetes tipo 2 y la pertenencia étnica (blanca o negra).Estas conclusiones respaldan en parte lo que dicen los artículos sobre este tema, mostrando que la raza tiene importancia en cómo se manifiesta esta condición médica. He [aquí](https://www.aarp.org/espanol/salud/vida-saludable/info-2018/raza-y-el-riesgo-de-diabetes.html) un artículo que lo respalda. Gracias a esta gráfica también podemos observar que otra relación entre la edad y el nº de muertes por esta causa. \### Tercer Objetivo

#### Conclusión objetivo 2
>>>>>>> 968489807ca50d4b59897e746c9dfc52448163c6

A partir de los datos gráficos obtenidos, es posible inferir una correlación entre la diabetes tipo 2 y la pertenencia étnica (blanca o negra).Estas conclusiones respaldan en parte lo que dicen los artículos sobre este tema, mostrando que la raza tiene importancia en cómo se manifiesta esta condición médica. He [aquí](https://www.aarp.org/espanol/salud/vida-saludable/info-2018/raza-y-el-riesgo-de-diabetes.html) un artículo que lo respalda. Gracias a esta gráfica también podemos observar que otra relación entre la edad y el nº de muertes por esta causa.

### Tercer Objetivo


A continuación procedemos a utlizar una gráfica de barras/columnas, en las que indicaremos de 2 colores (rojo y verde) cada lugar de origen (España e Islas Canarias). El eje de las X corresponde a los años trascurridos en los que se han recogido datos. El eje de las Y hace referencia a las cifras de fallecidos por enfermedades cardiovasculares.

```{r}
library(ggplot2)
# Leemos el archivo CSV indicando la ruta en la que se encuentra
datos <- read.csv("Excels/Cardiovascular.csv", header = FALSE, sep = ",")

# Transponemos los datos para organizarlos en un formato diferente
datos_transpuestos <- t(datos)

# Calculamos el número de filas y columnas que hay realmente en el archivo comprimido.
num_filas <- nrow(datos)
num_columnas <- ncol(datos)

# Posteriormente calculamos el num total de elementos y creamos un vextor con los datos.
nuevo_vector <- unlist(datos_transpuestos)
orden_columnas <- rep(1:num_columnas, each = num_filas)
orden_filas <- rep(1:num_filas, times = num_columnas)
orden_final <- order(orden_columnas, orden_filas)

# Creamos un nuevo data frame llamado "nueva_tabla" organizando un vector en una matriz con el número de columnas indicadas.
nueva_tabla <- data.frame(matrix(nuevo_vector[orden_final], ncol = num_columnas, byrow = TRUE))

# Asignamos los nombres de las columnas con la primera fila
colnames(nueva_tabla) <- as.character(datos[1, ])

# Eliminamos la primera fila (que ahora es la cabecera de las columnas)
nueva_tabla <- nueva_tabla[-1, ]

# Filtramos las filas que tienen "Serie A" en la columna "Serie", es decir, todas las de "Enfermedades cardiovasculares".
nueva_tabla_filtrada <- subset(nueva_tabla, nueva_tabla$Serie == "Serie A")

# Finalmente mostramos el resultado.
head(nueva_tabla_filtrada)


```

```{r}
# Cargar la biblioteca ggplot2

library(ggplot2)

# Resto de tu código
grafico <- ggplot(nueva_tabla_filtrada, aes(x = Year, y = Value, fill = Territorio)) +
  geom_bar(stat = "identity", position = "dodge") +
  labs(title = "Gráfico de barras por Territorio",
       x = "Año",
       y = "Valor") +
  scale_fill_manual(values = c("ES" = "red", "ES70" = "green")) +
  theme_minimal()

# Muestra el gráfico
print(grafico)

# Gráfica de barras
grafico <- ggplot(nueva_tabla_filtrada, aes(x = Year, y = Value, fill = Territorio)) +
  geom_bar(stat = "identity", position = "dodge") +
  labs(title = "Gráfico de barras por Territorio",
       x = "Año",
       y = "Valor") +
  scale_fill_manual(values = c("ES" = "red", "ES70" = "green")) +
  theme_minimal()

# Muestra el gráfico
print(grafico)

```

#### Conclusión objetivo 3 📝

Como podemos observar en esta gráfica en la parte superior, la tasa de mortalidad por enfermedades cardiovasculares, cada año está subiendo más y más en "ES70", es decir, las Islas Canarias, mientras que en "ES" (España), va disminuyendo notablemente. Este dato nos impacta ya que ambos datos están recopilados en "por 100.000 habitantes" y España es notablemente más grande demográficamente que las Islas Canarias y, sin embargo, cada vez está más cerca de alcanzar los datos de la península. Como conclusión de esta gráfica podemos corroborar algunos artículos como [este](https://www.eldiario.es/canariasahora/canarias-opina/obesidad-problema-social-canarias_1_10567486.html) en el que índica que cada vez hay más y más obesidad entre la población canaria.

# Bibliografía

Y como todo buen proyecto, aquí os dejamos la bibliografía utilizada para la realización de este proyecto. En esta tabla podreis encontrar las beses de datos, webs y fuentes que hemos utilizado para realizar este proyecto.

**La tabla en cuestioón**

| Información                     | Links                                                                                        |
|:---------------------------------------------|:-------------------------|
| Cardiovascular                  | [Link](https://www3.gobiernodecanarias.org/aplicaciones/appsistac/ods/3-4-1/)                |
| Diabetes e Hipertensión         | [Link](https://catalog.data.gov/dataset/diabetes-hypertension-comorbidity)                   |
| Fastfood                        | [Link](https://catalog.data.gov/dataset/allegheny-county-fast-food-establishments#sec-dates) |
| Motalidad                       | [Link](https://catalog.data.gov/dataset/allegheny-county-mortality-indicators)               |
| Tutorial boxplot                | [Link](https://www.youtube.com/watch?v=DzgK1V9XZc4)                                          |
| R markdown                      | [Link](https://bookdown.org/yihui/rmarkdown/)                                                |
| Sintaxis ReadMe                 | [Link](https://www.markdownguide.org/basic-syntax/)                                          |
| Emojis                          | [Link](https://emojipedia.org/shortcodes)                                                    |
| Google Schollar                 | [Link](https://scholar.google.es)                                                            |
| Base de datos gobierno Esp.     | [Link](https://datos.gob.es/es/)                                                             |
| Base de datos gobierno E.E.U.U. | [Link](https://data.gov)                                                                     |
| Base de datos gobierno Canarias | [Link](https://www3.gobiernodecanarias.org/aplicaciones/appsistac/ods/3-4-1/)                |
