---
title: "Salud y enfermedades relacionadas con la dieta"
author:
- Oier Zu침iga
- Diego Ramirez
date: "`r format(Sys.Date(), '%d de %B de %Y')`"
output:
  cleanrmd::html_document_clean:
    toc: true
    number_sections: true
    toc_float: true
    smooth_scroll: true
    number_section: true
    theme: NULL
---

# 쮻e que trata el proyecto? 游돗游

En este proyecto hemos tratado de abordar varias enfermedades que pueden ser **generadas por la dieta**. Para ello, hemos buscado informaci칩n en diversas bases de datos las cuales nos han proporcionado grandes conjuntos de datos los cuales nos han sido de utilidad para llevar a cabo este trabajo de investigaci칩n.

Algunas de estas bases de datos han sido;

-   [Base de datos del gobierno de Espa침a](https://datos.gob.es/es/)
-   [Base de datos del gobierno de Estados Unidos](https://data.gov/)
-   [Base de datos del gobierno de Canarias](https://www3.gobiernodecanarias.org/aplicaciones/appsistac/ods/3-4-1/)
-   [Base de datos del gobierno de E.E.U.U](https://data.gov)
-   Entre otras las cuales mencionamos al final de este proyecto en su respectiva bibliograf칤a.

### Explicaci칩n de los objetivos

A lo largo de nuestra busqueda de datos que tratar para nuestra investigaci칩n, hemos llegado a la conclusi칩n de dividir esta investigaci칩n en **3 objetivos principales**, los cuales seran explicados individualmente en el siguiente apartado.

En estos 3 objetivos hemos usado datos e informaci칩n diversa la cual hemos tratado de relacionar generando graficas distintas en cada uno de estos para poder visualizar con mayor facilidad estos datos.

Tambi칠n es importante mencionar que estos conjuntos de datos los hemos obtenido a partir de archivos **CSV** que hemos descargado he importado en este trabajo. Estos **CSV** los hemos sacado de algunas de las bases de datos mencionadas anteriormente.

## Objetivos principales 游꿢

### Primer Objetivo

Para este primer objetivo hemos obtado por utilizar datos proporcionados por el estado de allegheny. Estos datos costan sobre diabetes e hipertensi칩n en la poblaci칩n de este estado, los cuales hemos utilizado para generar un ***BOXPLOT*** de cada una de las columnas obtenidas de este conjunto de datos;

**Columnas en cuesti칩n;**

> -   **"CT"**--\> Control de la diabetes.
> -   **"BTPAD"**--\> Presi칩n arterial diast칩lica basal.
> -   **"BTPAN"**--\> Presi칩n arterial sist칩lica basal.
> -   **"BTWAD"**--\> Presi칩n arterial diast칩lica media.
> -   **"BTWAN"**\--\> Presi칩n arterial ist칩lica media.
> -   **"BTMAD"**--\> Presi칩n arterial media arterial.
> -   **"BTMAN"**--\> Presi칩n arterial media arterial normal.

Aqui dejamos el **URL** al archivo **CSV** utilizado en este objetivo [CSV](https://catalog.data.gov/dataset/diabetes-hypertension-comorbidity)

```{r}
#Primero procedemos a leer el archivo CSV con la posici칩n del archivo, adem치s indicamos que no tienen t칤tulo las columnas y su separador es ";".
datos <- read.csv("Excels/DiabetesHipertension.csv", header = FALSE, sep = ";")

# Posteriormente trasponemos los datos reorganiz치ndolos en un formato diferente.
datos_transpuestos <- t(datos)

# Despu칠s contamos el n칰mero de filas y columnas que hay en ese formato.
num_filas <- nrow(datos)
num_columnas <- ncol(datos)

# Calculamos y creamos un vector con los datos deseados.
nuevo_vector <- unlist(datos_transpuestos)
orden_columnas <- rep(1:num_columnas, each = num_filas)
orden_filas <- rep(1:num_filas, times = num_columnas)
orden_final <- order(orden_columnas, orden_filas)

# Creamos una nueva gr치fica con los vectores deseados siguiendo un dise침o de matriz espec칤fico.
nueva_tabla <- data.frame(matrix(nuevo_vector[orden_final], ncol = num_columnas, byrow = TRUE))

# Asignamos los nombres de las columnas de la primera fila.
colnames(nueva_tabla) <- as.character(datos[1, ])

# Eliminamos la primera fila
nueva_tabla <- nueva_tabla[-1, ]

# Finalmente mostramos el resultado
print(nueva_tabla)
```

```{r}
# La tabla anterior estaba con datos "character" por los que los pasamos a datos num칠ricos para poder trabajar con ellos"
copia_nueva_tabla <- as.data.frame(lapply(nueva_tabla, as.numeric))

print(copia_nueva_tabla)
```

Para la elaboraci칩n de esta gr치fica, entre ambos compa침eros decidimos que la mejor idea podr칤a ser crear una "Boxplot"(El Diagrama de Caja y bigotes es un tipo de gr치fico que muestra un resumen de una gran cantidad de datos en cinco medidas descriptivas, adem치s de intuir su morfolog칤a y simetr칤a) para agrupar estos datos espec칤ficos. La idea nos vino de la asignatura de 2췈: Bioestad칤sta. Una vez cogimos la idea procedimos a buscar videos tutoriales para aprender a crearlos, [este](https://www.youtube.com/watch?v=DzgK1V9XZc4) es uno de ellos.

```{r}
# Ahora generaremos boxplots para cada columna
par(mfrow = c(2, 4))  # Configuramos el dise침o de la gr치fica.
for (col in names(copia_nueva_tabla)) { #Creamos un bucle en el que se van creando las boxplot de las columnas.
  boxplot(copia_nueva_tabla[[col]], col = "green", main = paste("Boxplot de", col))
}

```

#### Conclusi칩n

Una vez obtenidos estos Boxplots de las diferentes columnas, podemos comprobar con los datos del gobierno de EEUU de salud cu치les son los par치metros normales y compararlos con la media de nuestros resultados, observando que ciertamente son superiores en todos sus par치metros.

### Segundo Objetivo

Estos datos incluyen recuentos de muertes por raza (total, negros, blancos) por grupo de edad y causa de muerte por 치rea censal agregada durante un per칤odo de cinco a침os (2014-18). Datos extra칤dos del Sistema Electr칩nico de Registro de Defunciones (EDRS) de Pensilvania con el siguiente descargo de responsabilidad. Nosotros hemos aislado los casos de muertes que nos interesan, es decir, diabetes, para as칤 poder trabajar con ellos. Para acudir al enlace pulse [aqu칤](https://catalog.data.gov/dataset/allegheny-county-mortality-indicators).

```{r}
# Leemos el archivo CSV indicandos su ruta en el c칩digo.
datos <- read.csv("Excels/mortality_county_all.csv", header = FALSE, sep = ",")

# Filtramos filas que comienzan por "Diabetes" y se encuentran en la columna "V1"
datos_filtrados <- datos[grep("Diabetes", datos$V1), ]

# Mostramos el resultado de la tabla con la informaci칩n que nos interesa.
print(datos_filtrados)


```

A continuaci칩n procedemos a usar una gr치fica combinada de l칤neas y puntos para poder comprobar la tasa de mortalidad por diabetes seg칰n la raza (blancos y negros), a su vez que la comparamos con la edad de los fallecidos. Un punto a tener en cuenta cuando observamos esta gr치fica es que el eje Y (N췈 de muertes) no est치 ordenado por lo que s칩lo debemos fijarnos en las zonas donde se encuentran los p칰ntos, haciendo referencia a los intervalos de edad ofrecidos por el CSV.

```{r}
library(ggplot2)
library(dplyr)
# Creamos un gr치fico utilizando ggplot
ggplot(datos_filtrados, aes(x = V3, y = V4, color = V2, group = V2)) +
  geom_line() + #A침adimos las l칤neas
  geom_point() + #A침adimos los puntos
  labs(x = "Edad", y = "N칰mero de muertos") +
  scale_color_manual(values = c("BLACK" = "red", "WHITE" = "blue")) + #Indicamos los valores y colores de cada l칤nea/punto.
  theme_minimal() #ggplot2 nos ofrece distintas salidas visuales, elegimos esta por su simplicidad


```

#### Conclusi칩n
A partir de los datos gr치ficos obtenidos, es posible inferir una correlaci칩n entre la diabetes tipo 2 y la pertenencia 칠tnica (blanca o negra).Estas conclusiones respaldan en parte lo que dicen los art칤culos sobre este tema, mostrando que la raza tiene importancia en c칩mo se manifiesta esta condici칩n m칠dica. He [aqu칤](https://www.aarp.org/espanol/salud/vida-saludable/info-2018/raza-y-el-riesgo-de-diabetes.html) un art칤culo que lo respalda.
Gracias a esta gr치fica tambi칠n podemos observar que otra relaci칩n entre la edad y el n췈 de muertes por esta causa.
### Tercer Objetivo

A continuaci칩n procedemos a utlizar una gr치fica de barras/columnas, en las que indicaremos de 2 colores (rojo y verde) cada lugar de origen (Espa침a e Islas Canarias). El eje de las X corresponde a los a침os trascurridos en los que se han recogido datos. El eje de las Y hace referencia a las cifras de fallecidos por enfermedades cardiovasculares.

```{r}
library(ggplot2)
# Leemos el archivo CSV indicando la ruta en la que se encuentra
datos <- read.csv("Excels/Cardiovascular.csv", header = FALSE, sep = ",")

# Transponemos los datos para organizarlos en un formato diferente
datos_transpuestos <- t(datos)

# Calculamos el n칰mero de filas y columnas que hay realmente en el archivo comprimido.
num_filas <- nrow(datos)
num_columnas <- ncol(datos)

# Posteriormente calculamos el num total de elementos y creamos un vextor con los datos.
nuevo_vector <- unlist(datos_transpuestos)
orden_columnas <- rep(1:num_columnas, each = num_filas)
orden_filas <- rep(1:num_filas, times = num_columnas)
orden_final <- order(orden_columnas, orden_filas)

# Creamos un nuevo data frame llamado "nueva_tabla" organizando un vector en una matriz con el n칰mero de columnas indicadas.
nueva_tabla <- data.frame(matrix(nuevo_vector[orden_final], ncol = num_columnas, byrow = TRUE))

# Asignamos los nombres de las columnas con la primera fila
colnames(nueva_tabla) <- as.character(datos[1, ])

# Eliminamos la primera fila (que ahora es la cabecera de las columnas)
nueva_tabla <- nueva_tabla[-1, ]

# Filtramos las filas que tienen "Serie A" en la columna "Serie", es decir, todas las de "Enfermedades cardiovasculares".
nueva_tabla_filtrada <- subset(nueva_tabla, nueva_tabla$Serie == "Serie A")

# Finalmente mostramos el resultado.
print(nueva_tabla_filtrada)


```

```{r}
# Cargar la biblioteca ggplot2

library(ggplot2)

# Resto de tu c칩digo
grafico <- ggplot(nueva_tabla_filtrada, aes(x = Year, y = Value, fill = Territorio)) +
  geom_bar(stat = "identity", position = "dodge") +
  labs(title = "Gr치fico de barras por Territorio",
       x = "A침o",
       y = "Valor") +
  scale_fill_manual(values = c("ES" = "red", "ES70" = "green")) +
  theme_minimal()

# Muestra el gr치fico
print(grafico)

# Gr치fica de barras
grafico <- ggplot(nueva_tabla_filtrada, aes(x = Year, y = Value, fill = Territorio)) +
  geom_bar(stat = "identity", position = "dodge") +
  labs(title = "Gr치fico de barras por Territorio",
       x = "A침o",
       y = "Valor") +
  scale_fill_manual(values = c("ES" = "red", "ES70" = "green")) +
  theme_minimal()

# Muestra el gr치fico
print(grafico)

```

#### Conclusi칩n

Como podemos observar en esta gr치fica en la parte superior, la tasa de mortalidad por enfermedades cardiovasculares, cada a침o est치 subiendo m치s y m치s en "ES70", es decir, las Islas Canarias, mientras que en "ES" (Espa침a), va disminuyendo notablemente. Este dato nos impacta ya que ambos datos est치n recopilados en "por 100.000 habitantes" y Espa침a es notablemente m치s grande demogr치ficamente que las Islas Canarias y, sin embargo, cada vez est치 m치s cerca de alcanzar los datos de la pen칤nsula. Como conclusi칩n de esta gr치fica podemos corroborar algunos art칤culos como [este](https://www.eldiario.es/canariasahora/canarias-opina/obesidad-problema-social-canarias_1_10567486.html) en el que 칤ndica que cada vez hay m치s y m치s obesidad entre la poblaci칩n canaria.

Bibliograf칤a

Aqu칤 podeis encontrar las beses de datos que hemos utilizado para realizar este proyecto;

-   texto[<https://catalog.data.gov/dataset/?q=hypertension&sort=views_recent+desc&res_format=CSV&ext_location=&ext_bbox=&ext_prev_extent=&tags=hypertension>]

-   texto[<https://www.niddk.nih.gov/>]

-   texto[<https://www.niddk.nih.gov/>]

-   texto[<https://www.data.gov/>]

-   texto[<https://www.opendatasoft.com/>]

-   Texto[Url] dt pakage que se vea el codigo buscar codigo en ingles
