---
title: "Salud y enfermedades relacionadas con la dieta"
author:
- Oier Zuñiga
- Diego Ramirez
date: "`r format(Sys.Date(), '%d de %B de %Y')`"
output:
  html_document:
  toc: true
  toc_float: 
    collapsed: false
    smooth_scroll: false
  toc_depth: 2
---

## ¿De que trata el informe?

La obesidad es un problema de salud pública que ha alcanzado proporciones epidémicas en todo el mundo. Este informe se centra en explorar la relación entre la obesidad y la salud, así como en analizar datos relevantes.

## Algunos datos que hemos obtendio y sus bases de datos de origen

Este primer excel proviene de la base de datos del govierno datos.gob, en este podemos ver la relación entre la diabetes y la mortalidad que esta provoca. Aqui dejamos el url para que podais comprobarlo si quereis; <https://datos.gob.es/es/catalogo/a16003011-tasa-de-mortalidad-atribuida-a-la-diabetes-por-territorio-historico-y-sexo-indicadores-de-la-agenda-2030-c-a-de-euskadi1>

```{r}
library(tidyr)
library(dplyr)

# Lee el archivo CSV (reemplaza "ruta/del/archivo/datos.csv" con la ruta correcta)
datos <- read.csv("Excels/diabetes_hypertension_all_2016 (1).csv", sep = ";", header = FALSE)  # El separador es el punto y coma y no tiene encabezado

# Asigna nombres a las columnas
nombres_columnas <- c("Nombre_Columna1", "Nombre_Columna2", "Nombre_Columna3", "Nombre_Columna4", "Nombre_Columna5", "Nombre_Columna6", "Nombre_Columna7")  # Nombres para siete columnas

# Separa los datos en siete columnas con nombres específicos
datos_separados <- datos %>%
  separate(V1, into = nombres_columnas, sep = ";", extra = "merge")

# Muestra el resultado
print(datos_separados)


```

```{r}
datos <- read.csv("Excels/diabetes_hypertension_all_2016 (1).csv")
num_columnas <- ncol(datos)
knitr::kable(datos[1:391, 1:num_columnas], caption = 'A subset of datos.csv.')
```

Aqui importamos otro excel, este con datos de la obsidad en la poblacion por sexo;

datos_obesidad \<- read_excel("obesidad.csv")

head(datos_obesidad)

## Aqui otros links que tienen datos sobre el tema de la salud y la dieta que todavia no hemos podido investigar

texto[<https://catalog.data.gov/dataset/?q=hypertension&sort=views_recent+desc&res_format=CSV&ext_location=&ext_bbox=&ext_prev_extent=&tags=hypertension>]

texto[<https://www.niddk.nih.gov/>]

texto[<https://www.niddk.nih.gov/>]

texto[<https://www.data.gov/>]

texto[<https://www.opendatasoft.com/>]

Texto[Url] dt pakage que se vea el codigo buscar codigo en ingles
