---
title: "Salud y enfermedades relacionadas con la dieta"
author:
- Oier Zuñiga
- Diego Ramirez
date: "`r format(Sys.Date(), '%d de %B de %Y')`"
output:
  html_document:
    theme: united 
    highlight: tango
    number_sections: true
    toc: true
      toc_float: true
      smooth_scroll: true
      collapsed: true
---

# ¿De que trata el informe?

La obesidad es un problema de salud pública que ha alcanzado proporciones epidémicas en todo el mundo. Este informe se centra en explorar la relación entre la obesidad y la salud, así como en analizar datos relevantes.

## Algunos datos que hemos obtendio y sus bases de datos de origen

Este primer excel proviene de la base de datos del govierno datos.gob, en este podemos ver la relación entre la diabetes y la mortalidad que esta provoca. Aqui dejamos el url para que podais comprobarlo si quereis; <https://datos.gob.es/es/catalogo/a16003011-tasa-de-mortalidad-atribuida-a-la-diabetes-por-territorio-historico-y-sexo-indicadores-de-la-agenda-2030-c-a-de-euskadi1>

Este conjunto de datos proporciona datos de población no identificados sobre la prevalencia de comorbilidad de diabetes e hipertensión en el condado de Allegheny.Los datos son proporcionados por tres organizaciones de atención administrada en el condado de Allegheny. Las siglas de las columnas hacen referencia a: "CT"--\> Control de la diabetes, "BTPAD"--\> Presión arterial diastólica basal, "BTPAN"--\> Presión arterial sistólica basal, "BTWAD"--\> Presión arterial diastólica media, "BTWAN"\--\> Presión arterial istólica media. "BTMAD"--\> Presión arterial media arterial, "BTMAN"--\> Presión arterial media arterial normal.\
Su enlace es [pinche aquí](https://catalog.data.gov/dataset/diabetes-hypertension-comorbidity)

```{r}
# Lee el archivo CSV
datos <- read.csv("Excels/diabetes_hypertension_all_2016 (1).csv", header = FALSE, sep = ";")

# Transpone los datos
datos_transpuestos <- t(datos)

# Calcula el número de filas y columnas necesarias
num_filas <- nrow(datos)
num_columnas <- ncol(datos)

# Calcula el número total de elementos y crea un vector con los datos en el orden deseado
nuevo_vector <- unlist(datos_transpuestos)
orden_columnas <- rep(1:num_columnas, each = num_filas)
orden_filas <- rep(1:num_filas, times = num_columnas)
orden_final <- order(orden_columnas, orden_filas)

# Crea un nuevo marco de datos con la distribución rotativa
nueva_tabla <- data.frame(matrix(nuevo_vector[orden_final], ncol = num_columnas, byrow = TRUE))

# Asigna los nombres de las columnas con la primera fila
colnames(nueva_tabla) <- as.character(datos[1, ])

# Elimina la primera fila (que ahora es la cabecera de las columnas)
nueva_tabla <- nueva_tabla[-1, ]

# Muestra el resultado
print(nueva_tabla)



```

```{r}
# Lee el archivo CSV
datos <- read.csv("Excels/fastfoodalleghenycountyupdatexy2.csv", header = FALSE, sep = ",")

# Transpone los datos
datos_transpuestos <- t(datos)

# Calcula el número de filas y columnas necesarias
num_filas <- nrow(datos)
num_columnas <- ncol(datos)

# Calcula el número total de elementos y crea un vector con los datos en el orden deseado
nuevo_vector <- unlist(datos_transpuestos)
orden_columnas <- rep(1:num_columnas, each = num_filas)
orden_filas <- rep(1:num_filas, times = num_columnas)
orden_final <- order(orden_columnas, orden_filas)

# Crea un nuevo marco de datos con la distribución rotativa
nueva_tabla <- data.frame(matrix(nuevo_vector[orden_final], ncol = num_columnas, byrow = TRUE))

# Asigna los nombres de las columnas con la primera fila
colnames(nueva_tabla) <- as.character(datos[1, ])

# Elimina la primera fila (que ahora es la cabecera de las columnas)
nueva_tabla <- nueva_tabla[-1, ]

# Muestra el resultado
print(nueva_tabla)
```



```{r}
# Lee el archivo CSV
datos <- read.csv("Excels/mortality_county_all.csv", header = FALSE, sep = ",")

# Filtrar filas que comienzan con "Diabetes" en la primera columna
datos_filtrados <- datos[grep("^Diabetes", datos$V1), ]

# Mostrar el resultado
print(datos_filtrados)

```

texto[<https://catalog.data.gov/dataset/?q=hypertension&sort=views_recent+desc&res_format=CSV&ext_location=&ext_bbox=&ext_prev_extent=&tags=hypertension>]

texto[<https://www.niddk.nih.gov/>]

texto[<https://www.niddk.nih.gov/>]

texto[<https://www.data.gov/>]

texto[<https://www.opendatasoft.com/>]

Texto[Url] dt pakage que se vea el codigo buscar codigo en ingles
